臺灣高等法院刑事判決　　　　　　　　　　　　　　九十一年度上訴字第六六六號
　　上　訴　人　臺灣桃園地方法院檢察署檢察官
　　上　訴　人
　　即　被　告　己○○
　　選任辯護人　趙國生
　　被　　　告　甲○○
　　　　　　　　丙○○
　　　　　　　　丁○○
右上訴人因被告犯強盜等案件，不服臺灣桃園地方法院八十八年度字訴第七四六號，
中華民國九十年十一月二日第一審判決（起訴案號：臺灣桃園地方法院檢察署八十七
年度偵字第一五八八六、一六０一三、一七三０三號）提起上訴，本院判決如左：
    主  文
原判決關於判處己○○盜匪罪刑部分及甲○○、丙○○、丁○○被訴行使偽造私文書
、違反商標法、違反公平交易法、違反懲治走私條例諭知無罪部分，均撤銷。
己○○共同以非法方法，剝奪人之行動自由，處有期徒刑拾月。
甲○○、丙○○、丁○○共同連續行使偽造私文書，足以生損害於他人，均處有期徒
刑陸月，如易科罰金，以參佰元折算壹日。扣案銀白色遊戲光碟片裸片一百片、原版
遊戲光碟片三十二片、包裝紙二疊、盜拷光碟母片一片、盜拷遊戲光碟片一千一百九
十七片、送貨單二本及盜拷遊戲光碟片包裝紙一箱均沒收。
    事  實
一、己○○因懷疑丁○○向警方密報其所任職由乙○○（強盜部分經檢察官為不起訴
    處分）所經營之冠軍科技公司（下稱冠軍公司）涉嫌重製他人之遊戲光碟，致冠
    軍公司遭警查獲倒閉因之而失業，而懷恨在心，圖伺機報復丁○○。嗣因得知丁○○於民國八十七年十月十九日晚間將赴桃園中正國際機場（下稱中正機場）向
    甲○○拿取甲○○自日本帶回之原版遊戲光碟片，竟意圖教訓丁○○，夥同姓名
    年籍不詳，綽號「阿明」、「阿宏」之成年男子，共同基於以非法方法剝奪丁○○行動自由之犯意聯絡，於當日晚間七時三十分許同至中正機場等候，見丁○○
    果駕駛車牌號碼ＤＥ－一一六九號自小客車在中正機場出境處停車等候（按與丁○○同行之戊○○先下車至機場內向甲○○拿取自日本攜回之遊戲光碟），己○○與「阿明」、「阿宏」見狀，即趁丁○○未注意之際，由「阿明」、「阿宏」
    分自該車右前座及後座強行進入，抓住丁○○雙手，己○○則自該車駕駛座進入
    ，三人或以徒手毆打丁○○頭、眼部、胸部等身體多處，或以手勒住丁○○頸部
    （傷害部分未據告訴），並喝令丁○○不准妄動，隨即由己○○駕駛該車，將丁○○押離機場，行駛約二十分鐘至桃園縣龜山鄉某不知名山區後，己○○為使丁○○無法對外聯絡求助，即喝令丁○○交出身上所有物品（含皮夾一個、身分證
    件、美國運通信用卡一枚、提款卡四枚、面額自五萬元至七、八十萬元不等之支
    票十五張、空白支票四十五張、存摺五本、印章一枚、手提箱一只、行動電話一
    具），繼而將丁○○逐出車外，旋即將車駛離，途中並將丁○○前開自小客車、
    車鑰匙一串及行動電話分別棄置在附近山區路旁（毀損部分未據告訴），並將丁○○之皮夾放置車上。丁○○自行步行下山後，於當日晚間九時三十分許報警處
    理，丁○○遭己○○等人以此方式剝奪行動自由約二十分鐘。惟己○○於同日晚
    間十時三十分許（起訴書誤載為十一時三十分），即將丁○○之物品（車鑰匙、
    行動電話已丟棄，皮夾則放置車上）裝箱，囑不知情之計程車司機鄭仁衡將之載
    回丁○○位於臺北市○○街○段十巷十八號住處，交由丁○○之妻張美惠收受，
    並於紙箱上記載前開自小客車放置地點，翌日（即二十日）中午十二時許，丁○○會同警方前往找回己○○所放置之自小客車及車內皮夾。
二、甲○○、丙○○、丁○○及綽號「小王」之不詳年籍、姓名成年男子四人，均明
    知「Play Station」及「PS設計圖」之圖樣（詳附件），業經新力公司向經濟部
    中央標準局申請註冊核准，取得商標專用權（註冊為第六七二六六六號、第七一
    ０四五四號商標），均指定使用於電腦、錄有電腦程式之磁碟、光碟、卡帶、卡
    匣（以上二種為「PS設計圖」專用）、磁卡、磁帶（以上二種為「Play Station
    」專用），商標專用期間分別自八十四年三月一日至九十四年二月廿八日及八十
    五年三月十六日至九十五年三月十五日；又明知「SEGA」之圖樣（詳附件），業
    經西雅公司向經濟部中央標準局申請註冊核准，取得商標專用權（註冊為第二四
    九０七０號商標），經指定使用於電腦、家用微電腦、公司用微電腦、電腦用磁
    片、磁碟、電視遊樂器程式卡帶等，專用期間係自七十三年七月一日至八十二年
    六月三十日，嗣經核准延展至九十三年六月三十日，使用上開商標之遊戲光碟，
    近年在世界個人電腦遊樂器市場行銷甚廣，品質卓有商譽，為業界及消費大眾所
    共知。詎甲○○竟分別與丁○○、丙○○與「小王」、乙○○（販賣盜版光碟部
    分未據起訴），基於共同製造並販賣仿冒前揭新力公司及西雅公司所產製使用上
    開商標之商品以營利之概括犯意，推由甲○○親自前往日本或甲○○所委託姓名
    不詳且不知詳情之王太太，自日本購買新力公司、西雅公司甫上市之合法遊戲光
    碟片，甲○○以前開方法取得後，隨即在機場入境處客運乘車處吸菸室，以按照
    標價計算匯差及事先約定之價格，或由購買者以補貼機票錢予甲○○之方式，轉
    賣予丁○○（由丁○○親自或指定他人領取）及「小王」（「小王」兼指示丙○○前往等候領取），以此方式連續約自八十七年一月間起，每月約四次以上，以
    上開方式攜帶合法遊戲光碟片入境，供丁○○、丙○○、「小王」、乙○○等人
    連續刻模重製資以獲利，總計甲○○每月扣除赴日之旅費支出住宿相關費用後，
    僅憑攜帶前揭遊戲光碟片轉售獲利即約達新台幣（以下同）拾萬元。而丙○○、
    丁○○、乙○○等人在中正機場，自甲○○處取得前揭新上市之遊戲光碟片後，
    即分別返回台北，丙○○並將之交付「小王」，重製該等光碟片（以下簡稱盜版
    遊戲光碟），該盜版遊戲光碟，透過電視遊樂器主機執行電磁紀錄程式，在電視
    螢幕上即顯現西雅公司之「SEGA」商標及新力公司之「「Play Station」及「PS
    設計圖」商標，以及「LICENSED BY SONY COMPUTER ENTERTAINMENTENTERTAINME
    NT INC.」（公訴人誤載為PRODUCED By Or UNDER LICENSE FROMSEGA ENTERPRIS
    ES,LTD.」）、 「PRODUCED By Or UNDER LICENSE FROM SEGAENTERPRISES,LTD.
    」等足以對外表示該等光碟產品係西雅公司或新力公司所授權生產之用意之證明
    文字，甲○○更因之而分別與丁○○、丙○○、「小王」、乙○○等人共同偽造
    前開文字及商標於遊戲光碟內，足以生損害於新力公司及西雅公司。丙○○除受
    「小王」之託，駕駛計程車前往機場向甲○○拿取光碟片，賺取每趟一千元之代
    價外，其後並以每片二元之代價運送大量盜版光碟片至不特定之販售據點銷售前
    開盜版遊戲光碟片牟利；丁○○大量重製盜版光碟片後，亦透過其行銷管道販賣
    盜版遊戲光碟片牟利。嗣於八十七年十月二十一日晚間九時許，甲○○委由王太
    太搭機回國，攜帶遊戲光碟片三十二片（共十四種遊戲，有部分遊戲有兩片，每
    種均攜帶兩份），抵中正機場交付予甲○○（起訴書誤載為甲○○親自至日本購
    回），甲○○欲交予丙○○及丁○○時（惟丁○○因遭己○○妨害自由案而未能
    至機場領取），為警查獲，並扣得甲○○攜帶入境之新力公司原版遊戲光碟三十
    二片及包裝紙二疊，又在丙○○所駕駛之前揭計程車後行李箱內，查獲盜拷光碟
    母片一片、供販賣之盜拷遊戲光碟片一千一百九十七片（起訴書誤載為一千一百
    九十八片）、送貨單二本及盜拷遊戲光碟片包裝紙一箱。另警方於八十七年十月
    二十日在丁○○遭己○○棄置之前開自小客車內查獲盜拷新力公司享有商標權之
    銀白色遊戲光碟裸片一百片
三、案經丁○○、日商新力公司、西雅公司訴由內政部警政署航空警察局移送臺灣桃
    園地方法院檢察署檢察官偵查起訴（重製違反著作權法部分因未據合法告訴，經
    原審判決不受理判決確定）。
    理  由
一、認定被告犯罪事實所憑之證據及認定之理由：
  (一)被告己○○部分：
  1.被告己○○之供述：於歷次偵審程序中均坦承因丁○○時常向警方檢舉其老闆乙○○所開設之冠軍公司從事仿冒盜版光碟，導致冠軍公司因時常遭取締而倒閉，
    己○○因此失業而懷恨在心；又因為知道每個星期之特定時段，丁○○都會到中
    正機場拿取他人自日本帶回之原版遊戲光碟，乃於前揭時地等候丁○○，於發現
    丁○○後，以上述非法方式剝奪丁○○之行動自由；並將丁○○之皮夾至於車內
    後，將自小客車放置路旁，鑰匙及行動電話已沿途丟棄，其餘物品裝箱後送還丁○○住處，並於紙箱上記載前開自小客車放置地點等情不諱。
  2.被害人丁○○之指述：指述遭己○○以前揭非法方式剝奪行動自由，並於返家後
    接獲己○○返還之身分證件、信用卡、提款卡、支票、空白支票、存摺、印章及
    手提箱等物品，且於翌日尋獲所有之自小客車等事實，與被告己○○所供情節相
    符。
  3.證人戊○○於警訊時之證述：我於八十七年十月十九日與丁○○駕駛ＤＥ－一一
    六九號賓士轎車至中正機場向甲○○拿取委託購買之遊戲光碟片，我們約在當日
    下午七時十餘分到達機場，由我下車於七時四十餘分至約定之公路局旁吸菸室附
    近與甲○○會面，丁○○則於機場出境處等候；我拿到光碟片後至約定處未見到
    丁○○，以行動電話及呼叫器均無法與他取得聯繫，直到下午八點十分左右丁○○回電，告訴我他在機場等我時有三個人強行進入車內，並將他車開走到某處山
    上後放他下車，他會自己想辦法回去，叫我自己回去等語（見偵字第一五八八六
    號偵查卷第十九頁以下）。
  4.證人石春望於警訊中之證述：八十七年十月十九日晚間七、八時許，接獲丁○○
    之電話說他被打劫，人在龜山鄉，約九時許丁○○回到聯瑋公司後即由我與戊○○陪同報警，在製作筆錄期間，我的行動電話接到一名陌生男子來電稱丁○○遭
    取走之物件其已叫計程車送回丁○○木新路住處，他並未表明身份等語（見偵字
    第一五八八六號偵查卷第十五頁至十六頁反面）。
  5.證人鄭仁衡警訊時之證述：八十七年十月十九日晚間，我在臺北縣中和市○○路
    三百多號對面某處，有一身高約一百七十五至一百八十公分，很瘦、穿牛仔褲、
    黑外套，操國語口音之本省男子，將一包裹交給我叫我送到臺北市○○街○段十
    巷十八號給一名叫丁○○之男子，我約於當日晚上十時三十分送達，由丁○○之
    太太收下等情（見偵字第一五八八六號偵查卷第二十四頁至二十五頁）。
  6.證人張美惠於警訊時之證述：約於八十七年十月十九日大約十時左右，我先生丁○○打電話回家告訴我他被人挾持了，大約二十分鐘後，有位計程車司機送一個
    紙箱到我家，經我打開紙箱後發現裡面裝有我先生平時使用的手提公事包，經打
    開手提包發現裡面並無異狀，除此之外紙箱內並無其他物品，但紙箱外表上寫有
    車子放在某處之字樣等語（見偵字第一五八八六號偵查卷第二十六頁至二十七頁
    ）。
  7.證物部分：丁○○出具之領據一紙及遭被告己○○取走之丁○○支票十五紙影本
    （見第一五八八六號偵查卷第一一一頁至第一一五頁）。
  (二)被告甲○○、丙○○、丁○○部分：
  1.被告甲○○之供述：
    於警訊時供稱：我於八十七年十月二十一日至機場接機，因我以五千元之代價囑
    託王太太從日本攜帶遊戲光碟片回台，我接到光碟片後隨即到入境南側吸煙室內
    和欲購買光碟片之人碰面，代價含光碟片之價格及往返日本東京之機票，我是自
    八十七年元月起從事此行為，若以月計約一個月有四次至日本攜帶新款式的遊戲
    光碟片，迄八十七年十月止我與綽號「小吳」等多名不詳姓名男子交易遊戲機光
    碟片已有四十次之紀錄等語（見偵字第一六０一三號偵查卷第十一頁至第十二頁
    ）。於偵查中自白：我是專門跑單幫至日本幫人購買光碟片，每月最少帶進來十
    幾萬元，利潤將近十萬元，是小王託我去拿的，我已經為小王、小吳帶光碟片好
    幾次，本次共帶十四種遊戲光碟片，有部分遊戲有兩片，而每種都是兩份，共有
    三十二片，是一位臺灣人王太太幾天前去日本由日本的特定商店排好特定的光碟
    片帶進來，我交給小吳一份十六片，另一份十六片要交給丙○○，尚未交付即被
    查獲（見偵字第一六０一三號偵查卷第五三頁至第五四頁）。於原審訊問時復供
    稱：被查獲當天我有在場，是去機場接日本回來的王太太，王太太有將我要的東
    西交給我；丁○○有委託我到日本帶正版光碟片，每次三至五片，是從八十八年
    初（應係八十七年初之誤）開始幫他帶光碟片，每次帶回之代價加上稅金大約有
    一萬元至二萬元利潤，本件被查獲之原版遊戲光碟三十二片是我託一位王姓女子
    帶回來給丁○○及小王等語（見原審卷第一二二頁反面、第一二三頁、第一七七
    頁、第三二一頁）。於本院訊問時則陳稱：我大多是星期一、三從日本回來，然
    後在中正機場右側公路局吸菸室就賣光碟給來的人，出售之價錢係先加上稅後換
    算匯率和軟體的訂價，並賺取利差，被查獲當天是有要販售予丁○○、丙○○日
    本原版光碟片等語（見本院九十一年五月十七日訊問筆錄）。
  2.被告丁○○之供述：於警訊時陳稱：我在八十七年十月十九日十八時許與戊○○
    到中正機場接日本回來的甲○○，甲○○是專門到日本拿原版光碟片回來讓我拷
    貝的人，他至日本購買光碟片回來賣給很多公司（見偵字第一五八八六號偵查卷
    第十頁）；於偵查中自承：八十七年十月十九日晚上七時許我駕車至機場接甲○○，甲○○通常於原版遊戲光碟正式發行前一、兩日就能先買到，他經常去日本
    ，我則週一、週三去機場接貨，從今年初開始這樣做，通常甲○○會帶五種不同
    遊戲，一套二千元至三千元不等，因為甲○○不只幫我一個人帶，還有幫別人帶
    等語（見前開偵查卷第九六頁）；於原審訊問時復供稱：我承認有賣盜版光碟片
    ，在我車上查扣之光碟片是我自八十七年初至八十七年四、五月止，在臺北市木
    柵店內所販賣，我有要求甲○○到日本帶正版遊戲光碟回國，每次帶回三至五片
    等語（見原審卷第五十頁、第五一頁、第一七七頁、第一八二頁反面、第二０八
    頁）；於本院訊問時則陳稱：我是透過同行介紹認識甲○○，被查獲當日是與戊○○至機場接甲○○，由戊○○去拿取，在警訊時稱甲○○是專門幫我們到日本
    拿原版光碟片回來拷貝的人乙節是正確的；通常甲○○拿光碟回來的時候，會直
    接打電話告訴我們在什麼地方等他，同時也有很多人在機場等候，因他幫我一個
    人買不划算；我曾經把拷貝出來的光碟片賣給不特定對象等語（見本院九十一年
    五月十七日訊問筆錄第十頁、第十一頁）。
  3.被告丙○○之供述：於警訊時稱：八十七年十月二十一日我受一名綽號小王之男
    子所託，以每片原版遊戲光碟片二千元之價格，向甲○○購買三片，我知道甲○○是專以出售原版光碟片供人盜拷牟利；小王委託我代取原版遊戲光碟片代價是
    每趟一千元，至今共兩趟，我知道該等光碟片是侵害商標權之盜版光碟片（見第
    一六０一三號偵查卷第五頁至第七頁反面）；於偵查中自承：小王在八十七年十
    月二十一日打電話給我，叫我在晚上七時三十分至八時三十分到中正機場入境大
    廳向一位杜先生拿光碟片，但是還未碰到甲○○就被查獲；我知道我所載送販賣
    的光碟片都是盜版的，是小王介紹我載的，送到扣案送貨單上電視遊樂器店賣，
    每片三十元或三十二元，都是小王把盜版片放到我車內如果有店家要買片子，小
    王會聯絡我由我送貨，我每片可獲得二元利潤，約從八十七年九月初開始做到現
    在，約賣了七、八千片等語（見同上開偵查卷第五二頁反面、第五四頁）；於原
    審訊問時供稱：是小王叫我到機場航空站取東西，車上查獲之盜版光碟片及包裝
    紙是小王寄放在我車上的等語（見原審卷第一二三頁）；於本院訊問時則坦承：
    查獲當天在我的計程車上的一千一百九十八片光碟都是小王放在我的車上的，被
    查獲的兩本送貨單是我寫的表示我曾經送過光碟片的客戶，那些光碟片是小王叫
    我送我去的，之前他都叫我的計程車，然後叫我送過去，後來他就乾脆請我幫他
    送，我則賺取每片二元的差價；在被查獲之前，有一次是小王叫我去機場找甲○○拿光碟片，除此之外另有一次。甲○○和小王有聯繫，小王會打電話給我叫我
    去機場，而甲○○會打電話叫我去機場拿，我都去機場入境坐國光號客運處之吸
    菸室等候甲○○；被查獲當天是要向甲○○拿三片，向甲○○拿到光碟片以後，
    由我當場將錢交給甲○○，拿到以後我再和小王約地點交給小王，我則從中獲得
    一趟約一千元之代價；扣案送貨單上所載有部分是他委託我送貨（見本院九十一
    年五月十七日訊問筆錄第二頁至第七頁）。
  4.證人戊○○於警訊中證稱：我在八十七年十月十九日與丁○○到機場接甲○○，
    甲○○是專門去日本拿當地新出版的原版遊戲光碟母帶交給我們公司拷貝，我們
    都約在機場入境公路局站前一手交錢一手交貨，他不僅只交貨給我們公司，也交
    貨給我們對手公司「冠軍公司」；警方在丁○○被己○○搶去之車上查獲之光碟
    片本來是拷貝光碟欲出售，但是因拷得不好，放不出畫面，所以準備作廢，那些
    也是用甲○○提供的母帶翻拷失敗的等語（見第一五八八六號偵查卷第十九頁以
    下）。
  5.證人乙○○之證述：
    於警訊中證稱：我開設的冠軍公司與丁○○、石春望的公司固定在每週一、三晚
    上約七時十分在中正機場等候甲○○將自日本取回來的遊戲光碟交付給我們等語
    （見第一五八八六號偵查卷第四四頁反面）；於偵查中證稱：「（問：你壓製光
    碟片的來源？）﹕﹕﹕有些是甲○○處拿來。」等語（見第一五八八六號偵查卷
    第五六頁）；於本院訊問時證稱：我開設的冠軍公司是負責製造盜版光碟，我曾
    經向甲○○購買剛出版的遊戲光碟來製造，甲○○有辦法比市面上早一、兩天取
    得，他住在嘉義，我們在北部，所以約在中正機場拿；當時做盜版遊戲光碟行業
    的有四組人，丁○○是其中之一，而甲○○都知道，我向甲○○拿光碟約有八、
    九個月；甲○○代購遊戲光碟的代價，是由我們補貼機票錢，各組人馬各補貼他
    來回一趟全額的機票錢，其他就照標價上面來計算金額；拿到原版光碟片以後，
    我們要經過電腦工程師改掉裡面的程式，因為我們要破解光碟片裡面防盜拷程式
    ，然後才能作成母版壓片，盜版之光碟片當時賣給消費者只要五十元，至於我們
    批給店家則只要二十元（見本院九十一年五月三十一日訊問筆錄第十一頁至第十
    六頁）。
  6.扣案銀白色遊戲光碟裸片一百片：被告丁○○供承係其所有供販賣所用之物（見
    偵字第一七三０三號偵查卷第九頁扣押物品清單）。
  7.扣案之新力公司原版遊戲光碟三十二片及包裝紙二疊：被告甲○○供承係其在日
    本購得並攜帶入境欲轉售與丁○○等人之物（見偵字第一六０一三號偵查卷第五
    十頁扣押物品清單）。
  8.扣案盜拷光碟母片一片、盜拷光碟母片一片、盜拷遊戲光碟片一千一百九十七片
    ：被告丙○○供承係取自「小王」，供販賣所用之物（見偵字第一六０一三號偵
    查卷第五十頁扣押物品清單）。
  9.「Play Station」、「PS設計圖」及「SEGA」商標註冊證（見偵字第一七三０三
    號偵查卷第十九頁至第二一頁、他字第一二三三號偵查卷第七頁、第八頁、第二
    八頁至第三十頁）：「Play Station」及「PS設計圖」商標為新力公司向經濟部
    中央標準局申請註冊核准，註冊為第六七二六六六號、第七一０四五四號商標，
    並均指定使用於電腦、錄有電腦程式之卡帶、磁碟、磁卡、磁帶光碟、卡匣等物
    品，商標專用期間分別自八十四年三月一日至九十四年二月廿八日，及八十五年
    三月十六日至九十五年三月十五日；「SEGA」商標為西雅公司向經濟部中央標準
    局申請註冊核准，註冊為第二四九０七０號商標，並均經指定使用於電腦、家用
    微電腦、公司用微電腦、電腦用磁片、磁碟、電視遊樂器程式卡帶等商標專用權
    ，專用期間係自七十三年七月一日至八十二年六月三十日，嗣經核准延展至九十
    三年六月三十日。
 10.原審於九十年二月十三日勘驗扣案物（見原審卷第二三五至第二三七頁勘驗筆錄
    ）：在被告丁○○車上所扣得之光碟片其中七十一片，均為雙面銀白色且未儲有
    任何遊戲軟體亦未有任何封面包裝，而為空白裸片；另外二十九片光碟及在被告
    丙○○車上所扣得之光碟片其中一千一百九十七片，均為雙面銀白色之裸片，光
    碟片上並未印刷遊戲名稱或僅其中一面印有LODE RUNNER 字樣，惟以彩色印刷之
    相關遊戲畫面光碟目錄紙放置其上以供辨識，而每片再以塑膠雙面封套就雙面銀
    白色裸片及內容含遊戲名稱但略除製作公司、商標、條碼之四方形紙質封面分開
    包裝，或直接將遊戲名稱或圖案以彩色印刷方式印製在光碟片其中一面，但略除
    公司名稱、商標、條碼等字樣且未以任何包裝加以區隔保護（僅有裸片並無包裝
    及封盒）。又除扣案空白裸片之光碟片外，倘將新力公司、西雅公司之主機空機
    操作，新力公司之主機僅呈現「SONY」之畫面，西雅公司則僅呈現「SEGA  SATU
    RN」之畫面，即未再出現任何畫面；而將扣案之「SEGA」光碟片置入主機操作，
    第一畫面出現「SEGA SAUTRN」，第二畫面即出現西雅公司之「SEGA」商標及「P
    RODUCED BY OR UNDER LICENSE FROM SGEA ENTERPRISES.LTD.」文句，其後再出
    現「LOADING」之字樣，此與將西雅公司之真品光碟置入主機第一畫面係「SEGA
    SATURN」，第二畫面係「SEGA」商標，第三畫面則出現「NOW LOADING」 之運作
    完全相同；再將扣案之新力公司光碟片置入主機操作，第一畫面出現「SONY」，
    第二畫面出現「PS」設計圖及「PS」Playstation Licensed by SonyComputer E
    nterprisment.Lt d.等文句，第三畫面則進入遊戲本身，此與將新力公司真品光
    碟置入主機操作，第一畫面出現「SONY」，第二畫面出現「PS」設計圖等運作完
    全相同等情。並有告訴人九十年三月一日陳報狀、勘驗照片十八幀（分見原審卷
    第二四四頁至第二五一頁）及鑑定報告書二份（見偵字第一七三０三號偵查卷第
    八頁、偵字第一六０一三號偵查卷第七頁）在卷可佐。足見前開扣案之光碟片扣
    除其中七十一片之空白裸片後共計一千二百二十六片，要屬盜版自新力公司與西
    雅公司之原版遊戲光碟片甚明。
 11.被告甲○○旅客入出境紀查詢表及出入境紀錄（見偵字第一六０一三號偵查卷第
    二十一頁至第四十五頁、原審卷第九九頁至第一０四頁）：依上開紀錄可見被告
    甲○○自八十七年一月起，每週均有頻繁之入出國紀錄，入境時間多在每週一、
    三，足證被告甲○○自承每週固定至日本代購原版遊戲光碟乙節及被告丁○○、
    證人乙○○所陳：於每週固定時間至機場向甲○○拿取光碟之事實。又八十七年
    十月二十一日該日並無被告甲○○入出境之紀錄，足見被告甲○○所供稱：本件
    為警查獲之原版遊戲光碟係伊委託某不知名之「王太太」至日本攜回，伊再至機
    場向王太太取回一節，堪信為真實。
二、對被告有利之證據及其辯解不予採納之理由：
  (一)被告甲○○辯稱：我因為經營電視遊樂器專賣店生意，故自己到日本或透過朋友
    從日本進口新力或西雅遊戲主機、遙桿、記憶卡、攻略手冊、人物造型玩具，也
    幫別人帶軟體進來以補足去日本住宿及餐飲費；我拿的都是原版軟體，是正常買
    賣，丁○○自八十八年起向我訂貨，我才到日本幫忙代購原版遊戲光碟片，但不
    知道他們拿去重製云云，並提出臺灣嘉義市政府營利事業登記證一紙為佐。惟查
    ，被告丁○○及證人乙○○均證稱：甲○○於原版遊戲光碟正式發行前一、兩日
    就能先買到等語（見偵字第一五八八六號偵查卷第九六頁、本院九十一年五月三
    十一日訊問筆錄第十三頁），足見所赴日購回者，係透過特殊關係所取得之即將
    上市之原版遊戲光碟，要與盜版遊戲業者重視與原版遊戲同步於市面上流通以爭
    取時效之特性相符；甲○○既係經營電玩遊戲及周邊商品販賣之業者，對丁○○
    、乙○○等委託人甘願大費周章，且為追求時效不惜至機場等候，其目的為何焉
    能諉為不知？且乙○○證稱：當時做盜版遊戲光碟行業的有四組人，丁○○是其
    中之一，而甲○○都知道等語，核與證人己○○於原審訊問時所證：甲○○專門
    到日本拿原版光碟供人盜拷，之前甲○○亦有供應貨源給冠軍公司等語（見原審
    卷第九五頁）互核相符。又被告丁○○於警訊時證實：甲○○是專門到日本拿原
    版光碟片回來讓我拷貝的人，他至日本購買光碟片回來賣給很多公司（見偵字第
    一五八八六號偵查卷第十頁），亦與證人戊○○於警訊時所證：甲○○是專門去
    日本拿當地新出版的原版遊戲光碟母帶交給我們公司拷貝，他不僅只交貨給我們
    公司，也交貨給我們對手公司冠軍公司等情（見第一五八八六號偵查卷第二十二
    頁）相合。再參諸甲○○自承每月最少帶進十幾萬元、可獲利將近十萬元及丁○○、證人乙○○所陳給付甲○○報酬之方式觀之，足見甲○○僅憑為人攜帶原版
    遊戲光碟即可獲得相當之利潤；又丁○○、乙○○、小王等人倘僅係電玩愛好者
    ，實不可能願意每月四次以上均特別於每週固定之時間，至中正機場守候向甲○○購買數種遊戲，甲○○亦非愚魯，所辯不知丁○○等人購買之目的在大量重製
    ，顯與常情相違，不足採信。
  (二)被告丙○○辯稱：八十七年十月二十一日，我僅是受綽號「小王」之男子所託，
    至中正機場向甲○○拿取原版遊戲光碟片，並幫「小王」運送盜版遊戲光碟販售
    給市面上的電視遊樂器店，再從中賺取每片二元之差價云云。然查，被告丙○○
    於警訊時業已供明：受小王之男子所託代取原版遊戲光碟片，代價是每趟一千元
    ；且在八十七年九月份替小王載送盜版遊戲光碟片（見第一六０一三號偵查卷第
    五頁至第六頁）等語。則以被告丙○○事前代「小王」向被告甲○○拿取原版遊
    戲光碟，事後又為「小王」運送盜版光碟販賣以獲取利益，其對「小王」盜拷原
    版遊戲光碟販賣之事實，主觀上顯已知之甚詳，客觀上並有犯意之聯絡及行為分
    擔。況丙○○亦自承：知道販售的是盜版光碟等語，所辯實不足以阻本件犯罪之
    成立。
  (三)被告丁○○辯稱：我向甲○○買的原版遊戲光碟，一部分自己用，一部分賣給別
    人，但並未盜拷前揭公司之遊戲光碟片，僅於八十七年初至同年五月間止，在其
    所經營之店內以每片二十元之價格販入盜版遊戲光碟片，再以每片二十三元之價
    格販售予不特定人，盜版遊戲光碟片是向姓周之人買的等語。惟查，被告丁○○
    自甲○○處取得原版遊戲光碟片，確係供盜拷後販售獲利之用之事實，業經被告
    丁○○於警訊時坦承不諱，核與證人戊○○所證：甲○○是專門去日本拿當地新
    出版的原版遊戲光碟母帶交給丁○○公司拷貝，警方在丁○○被己○○搶去之車
    上查獲之光碟片本來是拷貝光碟欲出售，但是因拷得不好，放不出畫面，所以準
    備作廢，那些也是用甲○○提供的母帶翻拷失敗的等語（見第一五八八六號偵查
    卷第十九頁以下）相符，證人乙○○於本院訊問時亦證稱：做盜版遊戲光碟行業
    的有四組人，我與丁○○均是其中之一，我曾經是丁○○的中盤等語可資佐證。
    是被告丁○○首開辯述顯屬無據。因之，證人戊○○嗣雖改稱：不知道丁○○拿
    到原版光碟後是否有重製云云（見本院九十一年五月三十一日訊問筆錄第十七頁
    ），然其無端翻異前詞，顯係為迴護被告丁○○，亦難以憑信，不足據為有利被
    告丁○○之認定。
三、原審判決應撤銷之理由：
  (一)原審判決以被告己○○所為係犯懲治盜匪條例第五條第一項第一款之罪嫌。惟查
    ：
  1.被告己○○取走丁○○身上所有之皮夾一個、身分證件、美國運通信用卡一枚、
    提款卡四枚、面額自五萬元至七、八十萬元不等之支票十五張、空白支票四十五
    張、存摺五本、印章一枚、手提箱一只、行動電話一具等物品，並將丁○○所有
    自小客車開走等情，固為己○○所是認。惟被告己○○旋於同日晚間十時三十分
    許，將丁○○前開物品物品裝箱送還丁○○，並告知自小客車放置地點供丁○○
    尋回，已如前述。
  2.丁○○雖指稱：遭己○○取走之皮夾內之八千元現金及行動電話一支未尋回等語
    （見第一五八八六號偵查卷第九七頁反面）。訊之被告則矢口否認有取走上開款
    項。查丁○○遭取走之支票十五張中（其中一紙標明作廢，另一紙金額未填寫完
    整），已開立完成之支票十三張面額共達四百一十五萬五千一百二十元，有領據
    及支票影本在卷可憑（見第一五八八六號偵查卷第一一一頁至一一五頁），又丁○○所有之賓士自小客車價值達一百七十萬元，復為丁○○所陳明（見前揭筆錄
    ），則被告若有強盜丁○○財物之意，何以捨棄高價之汽車及支票，而僅取走價
    值之懸殊八千元現金？參諸丁○○放置八千元之皮夾係在嗣後尋回之前開自小客
    車內找到，非在己○○寄回之財物中找得乙節，為丁○○所陳明（見原審卷第一
    八一頁），則以本案剝奪丁○○行動自由者，尚有「阿明」、「阿宏」之男子，
    且該皮夾被尋獲時已約一日之久，皮夾內之現金有可能係由他人取走，不得以該
    皮夾內現金有短少之事實推斷該皮夾內之現金確係被告己○○取去。至丁○○之
    行動電話及汽車鑰匙均為被告己○○所丟棄，為己○○所供明，而該行動電話於
    遭被告己○○取走後迄丁○○辦理停話為止，均未遭盜打，既經丁○○所證實，
    益徵被告己○○取得該行動電話及汽車鑰匙，僅係在阻止丁○○對外聯繫，且增
    加其求助、脫困之阻礙，以便於達到教訓丁○○之目的，並無為自己不法所有之
    意圖應堪認定。
  3.再者，己○○係因懷疑丁○○密告冠軍公司涉嫌重製仿冒盜版之遊戲光碟，致遭
    警查獲導致失業而懷恨在心，始起意為本案犯行之情，業如前述，並經證人乙○○證實（見偵字第一五八八六號偵查卷第四十三頁至四十五頁反面、本院九十一
    年五月三十一日訊問筆錄第十六頁）；又被告蔡仁再與丁○○業已達成和解，該
    卷附和解書上亦係記載：「本人己○○因誤會丁○○先生與我遭原任職之公司解
    雇有關，而於民國八十七年十月十九日在一時衝動之情形下，對丁○○先生採取
    不當及不敬之舉動，．．．。」（見原審卷第一八四頁）等語。且丁○○於偵查
    中亦稱：「（問：你覺得己○○目的在劫財？）應該不是，我有價值的東西都還
    在」等語（見第一五八八六號偵查卷第九七頁反面、第九八頁），則被告己○○
    為本件犯行之目的要非為劫取財物，至屬明確。
  4.按犯罪事實應依證據認定之，無證據不得推定其犯罪事實，刑事訴訟法第一百五
    十四條定有明文。次按刑事訴訟法上所謂認定犯罪事實之證據，係指足以認定被
    告確有犯罪行為之積極證據而言，該項證據自須適合於被告犯罪事實之認定，始
    得採為斷罪資料。如未能發現相當證據，或證據不足以證明，自不能以推測或擬
    制之方法，以為裁判之基礎。又刑事訴訟上證明之資料，無論其為直接或間接證
    據，均須達於通常一般人均不致有所懷疑，而得確信其為真實之程度，始得據為
    有罪之認定，若其關於被告是否犯罪之證明未能達此程度，而有合理性懷疑之存
    在，致使無法形成有罪之確信，根據「罪證有疑，利於被告」之證據法則，即不
    得遽為不利被告之認定（最高法院二十九年上第三一０五號、四十年臺上字第八
    六號、七十六年臺上字第四九入六號判例參照）。綜上，本件查無積極證據足認
    被告己○○有為自己不法所有之意圖，其剝奪丁○○行動自由並取走其身上財物
    及自小客車之目的，僅係意在教訓丁○○之事實均堪認定，自不能以強盜罪或業
    經廢止之懲治盜匪條例第五條第一項第一款相繩。原審認被告己○○所為係犯已
    廢止之懲治盜匪條例第五條第一項第一款之罪嫌，即有未當。
  (二)又被告甲○○與丙○○、「小王」，及與丁○○，均係連續共同犯刑法第二百十
    六條行使同法第二百二十條第二項、第二百十條之偽造以文書論之私文書罪、商
    標法第六十三條之販賣仿冒商標商品罪（論罪部分詳如下述）。原審就甲○○、
    丙○○、丁○○被訴刑法行使偽造私文書、違反商標法犯行均遽為無罪之判決，
    於法均有未合；就三被告違反懲治走私條例及違反公平交易法部分，亦另諭知無
    罪，亦有未洽。被告己○○上訴否認犯強盜罪，檢察官上訴認被告甲○○、丁○○犯行使偽造文書罪、販賣仿冒商標罪，指摘原判決不當，為有理由，自應由本
    院就原判決關於判處己○○盜匪罪刑部分及甲○○、丙○○、丁○○被訴行使偽
    造私文書、違反商標法、違反公平交易法、違反懲治走私條例諭知無罪部分撤銷
    改判。
四、被告所犯罪名及量刑審酌之理由：
  (一)核被告己○○所為，係犯刑法第三百零二條第一項之以非法方法剝奪人之行動自
    由罪。公訴意旨認被告所為應依懲治盜匪條例第五條第一項第一款處斷，尚有未
    洽已如前述，惟起訴事實既屬同一，起訴法條應予變更。
  (二)按商標之使用係指為行銷之目的，將商標使用於商品或其包裝、容器、標帖、說
    明書價目表或其他類似物件上，而持有、陳列或散布，使用於同一商品或類似商
    品，若附加相同或近似於他人註冊商標圖樣於商品之包裝、容器、說明書、價目
    表上，應即受他人商標專用權效力所拘束，此為商標法第六條第一項所明定。而
    透過電磁作用，如以遊樂器、光碟機、電腦主機之操作為媒介，始於電視或電腦
    螢幕前出現商標圖樣者，其標示型態足資一般商品購買人認識其表彰商品之來源
    者，解釋上應認屬於商標法第六條第一項之所稱之其他類似物件之範疇。次按以
    錄音、錄影或電磁記錄藉機器或電腦處理所顯示之聲音、影像或符號，足以表示
    其用意之證明者，依刑法第二百二十條第二項之規定，以文書論。又文書之行使
    ，每因文書之性質、內容不同而異，就偽造之刑法第二百二十條第二項之準文書
    而言，因須藉由機器或電腦處理，始足以表示其文書之內容，其於行為人將偽造
    之準私文書藉由機器或電腦處理時，已有使用該偽造之準文書，已達於行使偽造
    準私文書之程度，固不待言，其因販賣而交付該偽造之準文書之情形，如販賣交
    付者與買受收受者，均明知該準文書確為偽造，且均明知藉由機器或電腦處理即
    可使用該偽造之準文書時，因買受者已達於可隨時使用該偽造之準文書之狀態，
    無待販賣者更有所主張，應認販賣該偽造準文書者於交付時，即與行使無異（見
    最高法院九十年度台上字第五一四六號、九十年度台上字第七Ｏ三三號、九十一
    年台上字第三七號、九十一年台上字第六九二號判決）。查被告等販賣盜版光碟
    片，透過各該電視遊樂器執行時，非僅會顯現偽造之表彰西雅公司之「SEGA」商
    標及新力公司之「「Play Station」及「PS設計圖」商標，且會分別顯示「LICE
    NSED BY SONY COMPUTER ENTERTAINMENT ENTERTAINMENTINC.」、「PRODUCED By
     Or UNDER LICENSE FROM SEGA ENTERPRISES,LTD.」等足以對外表示該等光碟產
    品係西雅公司或新力公司所授權生產之用意之證明文字，彼等偽造前開文字及商
    標於遊戲光碟內，均足以生損害於新力公司及西雅公司。故核彼等所為，均係犯
    刑法第二百十六條之行使同法第二百二十條第二項、第二百十條之偽造以文書論
    之私文書罪、商標法第六十三條之販賣仿冒商標商品罪。
  (三)被告己○○與不詳姓名年籍綽號「阿明」、「阿宏」之成年男子間，被告甲○○
    分別與丁○○、乙○○、丙○○及小王間，有犯意之聯絡與行為之分擔，均分別
    為共同正犯。
  (四)被告甲○○、丙○○及丁○○先後多次犯行，均時間緊接、且犯罪構成要件相同
    ，顯均係基於概括犯意為之，皆為連續犯，應依刑法第五十六條連續犯之規定論
    處。被告等所犯上開二罪間，係一行為觸犯，為想像競合犯，應依刑法第五十五
    條從一重論以行使偽造準私文書罪。
  (五)爰審酌被告己○○僅因懷疑被害人丁○○向警方密報檢舉致其失去工作，即遽為
    本案犯行及犯罪之動機係在教訓被害人，犯後復已將被害人財物如數歸還，且業
    已與被害人丁○○達成和解（有和解書乙紙附卷可參），被害人丁○○亦表示不
    再追究及犯罪後尚能坦承犯行等一切情狀，量處如主文第一項所示之刑。另審酌
    被告被告甲○○、丙○○及丁○○均年富力強，竟不思以正當職業牟利，共同連
    續製作販賣本件仿冒之光碟片商品，對告訴人公司所生損害及為一己私利侵害他
    人之智慧財產權，有損我國國際形象暨犯罪後均避重就輕，未能坦承犯行等一切
    情狀，各量處如主文第二項所示之刑。又被告甲○○、丙○○及丁○○行為後，
    刑法第四十一條業經修正，並於九十年一月十日經總統公布施行，於同年月十二
    日生效，修正後第一項前段規定「犯最重本刑為五年以下有期徒刑以下之刑之罪
    ，而受六月以下有期徒刑或拘役之宣告，因身體、教育、職業、家庭之關係或其
    他正當事由，執行顯有困難者，得以一元以上三元以下折算一日，易科罰金。」
    ，比較新舊法之規定，以變更後之新法對被告有利，爰併依刑法第二條第一項前
    段之規定，諭知易科罰金之折算標準。
  (六)扣案盜拷遊戲光碟片一千一百九十七片，應依商標法第六十四條宣告沒收；而扣
    案銀白色遊戲光碟片裸片一百片、原版遊戲光碟三十二片、包裝紙二疊、盜拷光
    碟母片一片、送貨單二本及盜拷遊戲光碟片包裝紙一箱，則分別係被告甲○○、
    丙○○、丁○○所有，供犯販賣盜版光碟所用之物，業經前揭被告供明在卷，亦
    應依刑法第三十八條第一項第二款規定宣告沒收。
五、公訴意旨認被告甲○○、丙○○、丁○○等上開所為，另涉有下列罪嫌：
  (一)被告甲○○、丙○○、丁○○涉有違反懲治走私條例第八條第一項罪嫌部分：
    1.查被告甲○○委由「王太太」自日本攜回之前揭新力公司原版遊戲光碟三十二
      片，並非法定管制物品，此觀行政院依懲治走私條例公告管制物品項目及其數
      額規定即明。另經原審函詢財政部關稅總局本件原版遊戲光碟係否為應稅物品
      ，據該局函轉財政部台北關稅局結果，據復以：「依入境旅客攜帶行李物品驗
      放辦法第十一條、第十二條規定旅客攜帶自用且與其身分相稱之物品（禁止或
      管制品及菸酒外）其品目、數量總值在完稅價格新台幣二萬元以下者可享免稅
      ，超出部分則應予徵稅」，有財政部台北關稅局九十年五月十六日北普稽一字
      第九０一０二七五四號乙紙在卷可稽（見原審卷第三百頁）。又被告甲○○所
      攜入三十二片原版遊戲光碟函請財政部關稅總局查得本件緝獲時（八十七年十
      月二十一日）之完稅價格為總額三萬六千三百六十元（以表附之每種類單價計
      算出十六片總額為一萬八千一百八十元再乘以二共計三十二片之完稅價格），
      有財政部關稅總局九十年九月十九日台總局驗字第九０一０五七二八號函暨附
      表各乙份附卷可參（見原審卷第三三九頁、第三四０頁）。再查八十七年十月
      二十一日國泰四五一次班機所有王姓女子旅客之入境資料，均無課稅資料一節
      ，有該局九十年六月二十七日北普稽一字第九０一０三五三五號函各乙紙在卷
      可稽（見原審卷第三０七頁）。足徵本件由被告甲○○委由「王太太」自日本
      攜回之前開原版遊戲光碟，為總值完稅價格在二萬元以上之應稅物品，且未於
      入境攜帶行李物品中依規定申報繳稅之私運應稅物品堪予認定。
    2.然按刑法上所謂常業犯，指反覆以同種類行為為目的之社會活動之職業性犯罪
      而言（最高法院八十五年度台上字第五一○判例意旨參照）。查被告甲○○自
      八十六年三月間起至八十七年十二月間止，均有入境報稅之紀錄，有財政部台
      北關稅局入境旅客行李稅款繳納證影本八紙、高雄關稅局小額郵包進口稅款繳
      納證影本七紙在卷可佐（見原審卷第一二八頁至第一三八頁），從而，尚難遽
      以本件為警查獲該次進口之原版遊戲光碟未依規定申報繳稅，即認被告甲○○
      有反覆私運應稅物品為其社會活動之常業犯行。又本件既無積極證據足認被告
      甲○○有懲治走私條例第八條之私運應稅物品為常業罪犯行，則被告丁○○、
      丙○○自亦不得以該罪論科。
  (二)被告甲○○、丙○○、丁○○涉有違反公平交易法第三十五條第一項罪嫌部分：
    查被告甲○○、丁○○、丙○○行為後，公平交易法第三十五條第一項已於八十
    八年二月三日修正公布，修正後該條項規定﹕違反同法第二十條第一項規定，經
    中央主管機關依第四十一條規定限期命其停止、改正其行為或採取必要之更正措
    施而逾期未停止、改正其行為或未採取必要之更正措施者，始予處罰。是依修正
    後之規定，僅單純違反該二十條第一項之規定，而未經依規定命令停止、改正或
    採取必要之措施者，仍不處罰，必經命令停止或改正後，仍繼有違反之行為，始
    予處罰；換言之，該條規定已改採「先行政後司法」之原則。則以之與被告等人
    行為時之公平交易法第三十五條規定相比較，自以修正後之規定為有利於行為人
    ，依刑法第二條第一項前段規定，自應適用修正後之規定。上開被告三人經警查
    獲本件犯行後即移送台灣桃園地方法院檢察署檢察官偵查起訴，之前並未經公平
    交易委員會以其違反行為時公平交易法第二十條第一項之規定為由，命其停止、
    改正或為其他任何更正措施，是縱認被告有違反公平交易法第二十一條第一項第
    一款之情形，然既無先經主管機關為行政處理而無效果之情形，自與修正後公平
    交易法第三十五條第一項規定之構成要件不合，亦無從依公平交易法第二十條第
    一項第一款、第三十五條對被告甲○○、丙○○、丁○○論罪科刑。
  (三)綜上，公訴意旨另認被告甲○○、丙○○、丁○○涉有違反懲治走私條例第八條
    第一項、公平交易法第三十五條第一項罪嫌部分，既屬不能證明被告等犯罪，且
    因公訴人認與前揭論罪科刑部分有牽連犯之裁判上一罪關係，爰不另為無罪之諭
    知。原審判決就被告甲○○、丙○○、丁○○涉有違反懲治走私條例第八條第一
    項、公平交易法第三十五條第一項罪嫌部分，另為無罪之諭知，亦有未洽，均併
    敘明。
六、適用法條：
  (一)程序法方面：刑事訴訟法第三百六十九條第一項前段、第三百六十四條、第二百
    九十九條第一項前段、第三百條。
  (二)實體法方面：商標法第六十三條、第六十四條，刑法第十一條前段、第二條第一
    項前段、第二十八條、第五十六條、第五十五條、第三百零二條第一項、第二百
    十六條、第二百二十條第二項、第二百十條、第四十一條第一項前段、第三十八
    條第一項第二款。
本案經檢察官鍾鳳玲到庭執行職務。
中    華    民    國    九十一    年        七      月        二        日
                              台灣高等法院刑事第七庭
                                  審判長法  官  吳  啟  民
                                        法  官  蘇  隆  惠
                                        法  官  林  瑞  斌
右正本證明與原本無異。
如不服本判決應於收受送達後十日內向本院提出上訴書狀，其未敘述上訴之理由者並
得於提起上訴後十日內向本院補提理由書（均須按他造當事人之人數附繕本）
                                        書記官  丁  淑  蘭
中    華    民    國    九十一    年       七       月        二        日
附錄本判決論罪科刑法條：
刑法第三百零二條第一項：
私行拘禁或以其他非法方法，剝奪人之行動自由者，處五年以下有期徒刑、拘役或三
百元以下罰金。
刑法第二百十六條
行使第二百十條至第二百十五條之文書者，依偽造、變造文書或登載不實事項或使登
載不實事項之規定處斷。
刑法第二百十條
偽造、變造私文書，足以生損害於公眾或他人者，處五年以下有期徒刑。
商標法第六十三條
明知為前條商品而販賣、意圖販賣而陳列、輸出或輸入者，處一年以下有期徒刑、拘
役或科或併科新台幣五萬元以下罰金。
